【裁判字號】    90,再易,43
【裁判日期】    900913
【裁判案由】    確定土地界址
【裁判全文】
臺灣高雄地方法院民事判決  九十年再易字第四三號
    再審原告    丙○○
    再審被告    乙○○
                甲○○
右當事人間請求確定土地界址事件，再審原告對於民國八十三年一月十五日本院八十
二年度簡上字第一八六號二審確定判決提起再審之訴，本院判決如左：
    主      文
再審之訴駁回。
再審訴訟費用由再審原告負擔。
    事      實    及    理      由
一、再審原告主張：於本院八十六年度簡上字第四四一號協調會議無效事件中民國八
    十七年四月二十八日準備程序筆錄再審被告乙○○與證人即協調會在場人林福山
    均承認雙方同意按舊地籍圖定界施測，而再審原告委託禾益工程顧問有限公司（
    下稱：禾益公司）按舊地籍圖複測結果確實在再審原告房屋牆壁平行向東南之外
    移四十五公分處之水溝中間，亦有禾益公司九十年七月二十八日之複測地形圖可
    稽，是上開二件再審原告發見未經斟酌之證物，如經斟酌後足證鈞院八十二年度
    簡上字第一八六號確定判決認兩造於七十二年六月二十七日在旗津重劃區辦公室
    協調，協調結果以再審原告房屋牆壁平行向東南之外移二十二公分處為界址云云
    ，顯有錯誤；亦足證上開確定判決所引證人黃啟昭證述兩造於上開協調會中達成
    以再審原告房屋牆壁平行向東南之外移二十二公分處為界址云云，顯係虛偽陳述
    ，為此依民事訴訟法第四百九十六條第一項第十、十三款事由，於法定期間內提
    起再審之訴等語。
二、按民事訴訟法第四百九十六條第十三款所謂「當事人發見未經斟酌之證物」，係
    指前訴訟程序事實審之言詞辯論終結前已存在之證物，因當事人不知有此，致未
    經斟酌，現始知之者而言。若在前訴訟程序事實審言詞辯論終結前，尚未存在之
    證物，本無所謂發見，自不得以之為再審理由。經查，再審原告主張禾益工程顧
    問有限公司於民國九十年七月二十八日之複測地形圖，及本院八十六年度簡上字
    第四四一號協調會議紀錄無效事件八十七年四月二十八日準備程序筆錄，係屬為
    「當事人發見未經斟酌之證物」云云，惟上開複測地形圖及筆錄均係於前八十二
    年度簡上字第一八六號訴訟程序事實審言詞辯論終結後始存在之證物，是依前揭
    說明，尚與民事訴訟法第一項第十三款之再審理由不合。次按，以證人就為判決
    基礎之證言為虛偽陳述為再審理由者，應以宣告有罪之判決已確定，或其刑事訴
    訟不能開始或續行，非因證據不足者為限，始得提起，民事訴訟法第四百九十六
    條第二項規定甚明。查再審原告主張前訴訟程序證人黃啟昭證述界址在牆壁外向
    東二十二公分是測量錯誤位置等語為虛偽陳述云云，惟其並未提出該證人等業依
    刑法被處偽證罪刑確定之刑事判決，且亦未說明究有何非因證據不足，至其刑事
    訴訟不能開始或續行之事由，依前開說明，亦與民事訴訟法第一項第十款之再審
    事由未合。職是本件再審之訴顯無理由，爰不經言詞辯論，以判決駁回之。
三、依民事訴訟法第五百零二條第二項，第七十八條，判決如主文。
中      華      民      國    九十      年      九      月     十三     日
                              臺灣高雄地方法院民事第二庭
~B審判長法      官  吳進寶
~B      法      官  楊智守
~B      法      官  曾吉雄
右為正本係照原本作成。
如對本裁定抗告須於裁定送達後十日內向本院提出抗告狀。
中      華      民      國    九十      年      九      月     十三     日
~B法院書記官  林國龍


司法院資訊處製作；財團法人民間司法改革基金會備份。
